【裁判字號】    99,重國,3
【裁判日期】    990323
【裁判案由】    國家賠償
【裁判全文】
臺灣臺北地方法院民事判決               99年度重國字第3號
原      告  甲○○
被      告  國防部後備司令部
法定代理人  乙○○
訴訟代理人  丙○○
上列當事人間請求國家賠償事件，本院於民國99年2 月23日言詞
辯論終結，判決如下：
    主      文
原告之訴駁回。
訴訟費用由原告負擔。
    事實及理由
一、原告主張伊原為空軍上士，於民國84年6 月1 日因殘除役退
    伍時，經前空軍總司令部核定終生按月支領贍養金，嗣因經
    濟因素，於84年9 月5 日向前台北縣團管區司令部申請志願
    改支一次退伍金，並領取新臺幣（下同）8 萬餘元，後伊欲
    再申請改回按月領取贍養金，乃於84年10月間致電台北縣團
    管區司令部，惟遭該部承辦人員以令人心生畏懼之「找國防
    部長也沒用」等語所拒絕。該部為被告下轄單位，違法拒絕
    原告申請改支贍養金，應依國家賠償法第2 條及民法侵權行
    為等規定，賠償伊未能領得贍養金及因而失業失學之所受損
    害及所失利益。即使於侵權行為時效完成後，亦應依不當得
    利規定返還伊之所失利益。伊之贍養金支領資格，迄今已14
    年，當時一年兩次發放贍養金，每次半年金額10餘萬元含利
    息以15萬元計算，則每年有30萬元，伊迄今應支領之贍養金
    為420 萬元，又伊因未能改支贍養金造成失業失學，所失利
    益按每月4 萬2000元自90年起算，7 年間共352 萬8000元，
    再加計慰撫金352 萬8000元，合計1125萬6000元。爰依上開
    法律關係提起本訴，聲明請求被告給付伊1125萬6000元等情
    。
二、被告則辯稱依84年間適用之陸海空軍士官服役條例施行細則
    第26條規定，因殘除役士官志願支領退伍金經核定者，不得
    再予變更，原告已於84年9 月5 日申請志願改支一次退伍金
    ，並支領完畢，自不得再申請改回按月支領贍養金，被告下
    轄單位予以拒絕，並無不法，自無國家賠償責任等語，並聲
    明請求駁回原告之訴。
三、按依國家賠償法第2 條及民法關於侵權行為之規定請求損害
    賠償者，以公務員或行為人有不法行為或違法保護他人法律
    之行為，為其要件，此觀國家賠償法第2 條及民法第184 條
    、第188 條規定甚明。次按退伍除役士官支領贍養金者，中
    途得申請改支退伍金，但志願支領退伍金經核定者，不得再
    予變更，88年6 月16日廢止前陸海空軍士官服役條例施行細
    則第26條定有明文。經查原告於84年6 月1 日因殘除役退伍
    時，雖經前空軍總司令部核定終生按月支領贍養金，惟於84
    年9 月5 日，已申請志願改支一次退伍金並支領完畢等情，
    為兩造所是認，並有被告所提出之原告申請資料影本附卷為
    證（見重國字卷第45至49頁），堪信為真。則依上開規定，
    原告本不能再申請改回按月支領贍養金，況原告既領畢一次
    退伍金，其公法上債權已因清償而消滅，亦無從再據以改支
    贍養金。是被告下級單位拒絕原告改支贍養金之申請，並無
    不法可言，亦無違反保護他人法律之情事，原告依國家賠償
    法第2 條及民法關於侵權行為及不當得利等規定，訴請被告
    賠償上揭損害，並非有據。從而，原告請求被告給付1125萬
    6000元，為無理由，應予駁回。
四、本件事證已臻明確，兩造其餘主張陳述及所提之證據，經審
    酌後認於判決結果無影響，爰不另一一論駁，附此敘明。
五、依民事訴訟法第78條判決如主文。
中    華    民    國    99    年    3     月    23    日
                      民事第三庭  法  官  黃明發
以上正本係照原本作成
如對本判決上訴，須於判決送達後20日內向本院提出上訴狀
中    華    民    國    99    年    3     月    23    日
                                  書記官  陳怡如

司法院資訊處製作；財團法人民間司法改革基金會備份。
